【裁判字號】    95,易,1521
【裁判日期】    951215
【裁判案由】    詐欺
【裁判全文】
臺灣臺北地方法院刑事判決              95年度易字第1521號
公  訴  人  臺灣臺北地方法院檢察署檢察官
被      告  丙○○○
上列被告因詐欺案件，經檢察官提起公訴（九十四年度偵緝字第
一八二六、一八二七號），本院判決如下：
    主  文
丙○○○共同連續意圖為自己不法之所有，以詐術使人將本人之
物交付，處有期徒刑壹年。
    事  實
一、丙○○○以經營海鮮批發為業，自民國九十二年二月間起，
    明知因積欠他人鉅額款項，已無資力可支付進貨貨款；竟與
    其夫楊維銘（業經臺灣臺北地方法院檢察署【下稱臺北地檢
    署】檢察官另案通緝中）共同基於意圖為自己不法所有之概
    括犯意聯絡，先於(一)九十二年二月間至四月間，以電話聯絡
    方式，先後二度向名昇海產有限公司（址設高雄市左營區○
    ○○路一二九號六樓，下稱名昇公司）負責人乙○○○訂購
    金額合計為新臺幣（下同）一百六十一萬四千八百三十五元
    之龍蝦，並向名昇公司佯稱：其財力很好，且會以現金支付
    貨款云云，致名昇公司不疑有他，而同意出賣龍蝦並如數交
    付後，丙○○○即簽發付款人均為臺北銀行萬華分行，發票
    日期分別為九十二年六月五日、同年月二十日及同年七月三
    十一日，金額分別為五十萬元、五十萬元、六十一萬四千八
    百三十五元支票三紙予名昇公司作為交易價金，經名昇公司
    提示該等支票後，竟未能兌現而遭退票，名昇公司始知受騙
    。(二)丙○○○及楊維銘仍承前意圖為自己不法所有之概括犯
    意，復於九十二年六月十七日，一同前往臺北市○○區○○
    路二段一一六號日酩樓餐廳內，佯以生意亟需週轉為由，向
    該餐廳負責人丁○○借用其所有之臺北市第九信用合作社儲
    蓄部五十萬元支票一紙使用；(三)丙○○○與楊維銘仍不中斷
    前開概括犯意之聯絡，又於九十三年六月二十日，前往上開
    日酩樓餐廳內，向丁○○誆稱：渠有便宜龍蝦可賣云云，致
    丁○○陷於錯誤，即與楊維銘及丙○○○簽立訂購龍蝦一百
    箱之訂購合約書，並當場交付其簽發，付款人為臺北市第九
    信用合作社儲蓄部，票號分別為ＨＨ0000000號、Ｈ
    Ｈ０七七四００號，發票日均為九十三年七月二十日，金額
    分別為三十五萬元及三十萬元支票二紙作為訂金，惟丙○○
    ○於取得上開支票後以之調現使用，迨同年七月二十日履約
    之日即結束營業而拒不交貨，丁○○方知受騙。
二、案經名昇公司、丁○○告訴，暨臺北縣政府警察局新店分局
    報告臺北地檢署檢察官偵查起訴。
    理  由
一、證據之認定：
  (一)被告丙○○○固承認其以經營海鮮批發為業，於其經濟狀況
    不佳、週轉不靈之際，仍向名昇公司訂購上開數量之龍蝦，
    並未給付貨款，及其向丁○○借用面額五十萬元之支票，並
    取得丁○○所交付上開金額分別為三十五萬元及三十萬元支
    票二紙之事實，惟否認有何詐欺取財之犯行，辯稱：我並沒
    有要賣龍蝦給丁○○，我有簽契約書，但是我不識字云云。
  (二)告訴人名昇公司之代理人甲○○及告訴人丁○○於警詢及檢
    察官偵查中之陳述，雖均係被告以外之人於審判外之陳述，
    惟經檢察官及被告於本院審理時對該等陳述表示無意見，本
    院審酌前開陳述，就作成過程並無不適當之情形，依刑事訴
    訟法第一百五十九條之五第二項規定，均具有證據能力，合
    先敘明。
  (三)經查：
  1.被告丙○○○於九十二年二月間至四月間，明知其已無付款
    能力，仍以電話聯絡方式，先後二度向名昇公司負責人乙○
    ○○訂購金額合計為一百六十一萬四千八百三十五元之龍蝦
    ，並向名昇公司佯稱：其財力很好，且會以現金支付貨款云
    云，致名昇公司不疑有他，而同意出賣龍蝦並如數交付後，
    丙○○○即簽發付款人均為臺北銀行萬華分行，發票日期分
    別為九十二年六月五日、同年月二十日及同年七月三十一日
    ，金額分別為五十萬元、五十萬元、六十一萬四千八百三十
    五元支票三紙與名昇公司作為交易價金，經名昇公司提示該
    等支票後，竟未能兌現而遭退票之事實，為被告所是認，亦
    據告訴代理人甲○○於警詢及檢察官偵查中指述綦詳（臺北
    地檢署九十三年度偵字第一九三八五號卷第十頁至第十二頁
    及第四九、五十頁參照），並有支票及退票理由單影本共五
    紙（同上偵查卷第十三、十四頁參照）及法務部票據信用資
    訊查詢明細表三紙（同上偵查卷第四五頁至第四七頁參照）
    在卷可稽。
  2.被告丙○○○與楊維銘於九十二年六月間，明知其經濟狀況
    不佳、週轉不靈，已無償債能力，仍佯以生意亟需周轉為由
    ，向丁○○借用支票，丁○○不疑有他，而陷於錯誤，交付
    其簽發、付款人為臺北市第九信用合作社儲蓄部、面額為五
    十萬元之支票一紙予楊維銘及丙○○○等情，為被告所是認
    ，且經告訴人丁○○於警詢及檢察官偵查中指述綦詳（臺北
    地檢署九十三年度偵字第二一一一七號卷【下稱二一一一七
    號卷】第十一頁至第十四頁，九十四年度偵緝字第一八二七
    號卷第二三、二四頁及第二七、二八頁參照），並有支票一
    紙及臺北市第九信用合作社支票存款對帳單一紙在卷可稽（
    二一一一七號卷第七頁及第十頁參照）。
  3.被告與楊維銘於九十三年六月二十日，前往上開日酩樓餐廳
    內，向丁○○取得其所簽發，付款人為臺北市第九信用合作
    社儲蓄部，票號分別為ＨＨ0000000號、ＨＨ０七七
    四００號，發票日均為九十三年七月二十日，金額分別為三
    十五萬元及三十萬元支票二紙作為訂金，被告於取得上開支
    票後以之調現使用乙節，為被告所是認，且據告訴人丁○○
    指述綦詳，並有支票影本一紙在卷可證（二一一一七號卷第
    八頁參照）。
  4.被告雖辯稱：上開面額三十萬及三十五萬之支票係借票，而
    非訂購龍蝦云云。惟查，被告及楊維銘向丁○○誆稱：渠有
    便宜龍蝦可賣云云，致丁○○陷於錯誤，即與楊維銘及丙○
    ○○簽立訂購龍蝦一百箱之訂購合約書，而交付上開二紙支
    票以為定金，迨同年七月二十日履約之日，被告即結束營業
    而拒不交貨之事實，業據告訴人丁○○指述綦詳，且有訂購
    合約書一紙在卷可憑（二一一一七號卷第九頁參照），被告
    亦供承該訂購合約書上確為其所簽名無訛，況與被告一同簽
    名之人尚有其夫楊維銘，縱使被告果真不識字，其夫亦可將
    該合約內容告知使其瞭解，且被告年已四十餘歲，從事生意
    多年，豈會不知於契約書簽名之重要性，而任意於其不知內
    容為何之契約書上簽名之理？故被告所辯顯屬事後卸責之詞
    ，不足採信。
  5.綜上所述，被告所辯均不足採，本件事證明確，被告之犯行
    堪以認定。
二、論罪科刑之法律適用：
  (一)按行為後法律有變更者，適用行為時之法律，但行為後之法
    律有利於行為人者，適用最有利於行為人之法律，刑法第二
    條第一項定有明文，被告行為後，如附表所示關於本件被告
    論罪科刑所應適用之刑法條文，業於九十四年二月二日修正
    公布，且依刑法施行法第十條之一規定，於九十五年七月一
    日生效施行，經如附表所示個別比較新舊法及依最高法院二
    十四年上字第四六三四號判例就罪刑有關之一切情形綜其全
    部之結果而為比較後，仍以適用九十五年七月一日修正施行
    前如附表所示關於被告論罪科刑所應適用之刑法條文規定較
    有利於行為人，是依前開說明，自應適用九十五年七月一日
    修正施行前如附表所示關於被告論罪科刑所應適用之刑法條
    文規定處斷。
  (二)核被告丙○○○所為，係犯修正前刑法第三百三十九條第一
    項之詐欺取財罪。被告與楊維銘二人具有犯意聯絡及行為分
    擔，為共同正犯，其先後三次詐欺取財犯行，時間緊接，方
    法相同，觸犯構成要件相同之罪，顯係基於概括犯意為之，
    為連續犯，依修正前刑法第五十六條之規定，以一罪論，並
    加重其刑。
  (三)爰審酌被告犯罪之動機、目的、手段、所生危害，及犯罪後
    迄今已二年，僅償還告訴人名昇公司七萬九千五百元，其雖
    與告訴人丁○○達成和解，有臺北縣中和市調解委員會調解
    筆錄一份附於本院卷可稽，然需迨明年八月方償還第一期款
    ，其犯罪後態度等一切情狀，量處如主文所示之刑。
據上論斷，應依刑事訴訟法第二百九十九條第一項前段，刑法第
二條第一項，修正前刑法第二十八條、第五十六條、第三百三十
九條第一項，罰金罰鍰提高標準條例第一條前段，判決如主文。
本案經檢察官郭瑜芳到庭執行職務。
中    華    民    國    95    年    12    月    15    日
                  刑事第九庭審判長法  官  蘇素娥
                                  法  官  葉珊谷
                                  法  官  林怡秀
本件正本證明與原本無異。
如不服本判決，應於判決送達後十日內，向本院提出上訴狀。
                                  書記官  林義盛
中    華    民    國    95    年    12    月    15    日
附表
┌────────┬────────┬────────┬────────┐
│規定名稱        │修正前規定      │修正後規定      │新舊法個別比較結│
│                │                │                │論與理由        │
├────────┼────────┼────────┼────────┤
│刑法第三百三十九│法定刑中罰金數額│依刑法施行法第一│適用舊法（仍依罰│
│條第一項（論罪科│以銀元計算。    │之一條規定，法定│金罰鍰提高標準條│
│刑法條）        │提高法定刑中罰金│刑中罰金數額改以│例第一條規定提高│
│                │數額二倍至十倍。│新臺幣計算。    │法定刑中罰金數額│
│                │                │提高法定刑中罰金│十倍）          │
│                │                │數額至三十倍。  │新法並無較有利於│
│                │                │                │被告（況倘於個案│
│                │                │                │中宣告罰金刑時，│
│                │                │                │依修正前刑法第三│
│                │                │                │十三條第五款規定│
│                │                │                │，罰金最低額可為│
│                │                │                │銀元一元（即新臺│
│                │                │                │幣三元），然依修│
│                │                │                │正後刑法第三十三│
│                │                │                │條第五款規定，罰│
│                │                │                │金最低額則為新臺│
│                │                │                │幣一千元，此時修│
│                │                │                │正後之規定顯較不│
│                │                │                │利於被告）。    │
├────────┼────────┼────────┼────────┤
│刑法第二十八條  │二人以上共同實施│二人以上共同實行│適用舊法。      │
│共同正犯        │犯罪之行為者，皆│犯罪之行為者，皆│本件事實，於新舊│
│                │為正犯。        │為共犯。        │法均構成共同正犯│
│                │                │                │，新法並無較有利│
│                │                │                │於被告。        │
├────────┼────────┼────────┼────────┤
│刑法第五十六條  │連續數行為而犯同│刪除。（除合於接│適用舊法。      │
│連續犯          │一罪名者，以一罪│續犯或包括一罪情│本件事實，於新法│
│                │論。但得加重其刑│形外，數行為應分│時應分論併罰，較│
│                │至二分一。      │論併罰）        │不利於被告。    │
├────────┴────────┴────────┴────────┤
│結論：就罪刑有關之一切情形，綜其全部之結果而為比較後，應一律適用舊法。│
└───────────────────────────────────┘
附錄本案論罪科刑法條全文：
中華民國刑法第三百三十九條
意圖為自己或第三人不法之所有，以詐術使人將本人或第三人之
物交付者，處五年以下有期徒刑、拘役或科或併科一千元以下罰
金。
以前項方法得財產上不法之利益或使第三人得之者，亦同。
前二項之未遂犯罰之。


司法院資訊處製作；財團法人民間司法改革基金會備份。
